臺灣彰化地方法院民事判決　九十一年度選字第六號
　　原　　　告　乙○○
　　被　　　告　甲○
右當事人間請求當選無效事件，本院判決如左：
    主      文
原告之訴駁回。
訴訟費用由原告負擔。
    事      實
甲、原告方面：
  一、聲明：求為判決臺灣省彰化縣溪湖鎮太平里九十一年里長當選無效。
  二、陳述：
    (一)緣民國九十一年之彰化縣鄉鎮市民代表暨村里長選舉係同時舉行，惟分別設置
      投開票所，並分別計票。而原告乙○○與被告甲○同為九十一年溪湖鎮太平里
      之里長候選人，於同年六月八日選後計票結果，原告僅以一票之差即四百零二
      票落於同選舉區當選人被告之後，有九十一年彰化縣村里長選舉溪湖鎮第四六
      二投開票所之開票報告表可稽，惟上揭溪湖鎮第四六二投開票所就太平里里長
      選舉為計票時，有誤將圈選予原告之有效票計為無效票，或錯將無效票計為被
      告之有效票，甚或有將誤投入鎮民代表票箱中之十八張無效票計為被告之有效
      票等情形，致落選者之得票數實較當選者為多，而生當選者之得票數未達原應
      當選之最低票數，足以影響應由何位候選人當選之結果，被告之當選得票數既
      有不實，其當選應屬無效，爰依公職人員選舉罷免法第一百零三條第一項第一
      款之規定，於公告當選人名單之十五日內，提起本件訴訟。
    (二)對被告抗辯所為之陳述：
      被告並未參與鎮民代表選舉，則自鎮民代表票箱中取出之十八張選票應屬無效
      票，此事實有證人即監票員楊正州、李欽詩及主任管理員陳秋東、主任監察員
      楊孟泰親睹，且選務人員得否自行取出並認定該十八張選票屬里長選舉之有效
      票，亦有疑義。
  三、證據：提出九十一年彰化縣村里長選舉溪湖鎮第四六二投開票所之開票報告表
      照片、九十一年彰化縣村里長選舉溪湖鎮選舉結果統計表為證，並聲請訊問證
      人楊正州、李欽詩、陳秋東、楊孟泰。
乙、被告方面：
  一、聲明：求為判決駁回原告之訴。
  二、陳述：當天開票過程合法並無錯誤，且選務人員相當公正，自鎮民代表票箱中
      取出之選票僅係選民放錯票箱而已，仍是有效票。
丙、本院依職權勘驗選票，並向中央選舉委員會、彰化縣選舉委員會函詢公職人員選
    舉有關有效票與無效票之認定及其法源依據。
    理      由
一、按當選人有公職人員選舉罷免法第一百零三條第一項各款情形之一者，選舉委員
    會、檢察官或同一選舉區之候選人，得以當選人為被告，自公告當選人名單之日
    起十五日內，向該管法院提起當選無效之訴，公職人員選舉罷免法第一百零三條
    第一項定有明文。查彰化縣溪湖鎮九十一年里長選舉於九十一年六月八日舉行，
    同日開票，原告於當選人名單公告後之法定期間內即九十一年六月二十一日提起
    本件當選無效之訴，核無不合，先予敘明。
二、原告起訴主張兩造同為彰化縣溪湖鎮太平里之九十一年里長候選人，於九十一年
    六月八日選舉，當日下午開票，開票過程中，溪湖鎮第四六二投開票所有誤將圈
    選予原告之有效票計為無效票，或錯將無效票計為被告之有效票，甚或將誤投入
    鎮民代表票箱中之十八張無效票計為被告之有效票等情形，致原告以一票之差落
    後於當選之被告，而被告經公告當選為里長之票數既有不實，足以影響選舉之結
    果，為此，依公職人員選舉罷免法第一百零三條第一項第一款規定，請求判決宣
    告被告當選無效等語；被告則以：選務人員認定選票有效、無效，均有所本，而
    當天自鎮民代表票箱中取出之選票僅係選民放錯票箱而已，仍是有效票等語置辯
    。
三、原告主張九十一年彰化縣鄉鎮市民代表暨村里長選舉係同時舉行，分別設置投開
    票所，並分別計票，而兩造同為九十一年溪湖鎮太平里之里長候選人，該選舉於
    九十一年六月八日舉行，當日下午開票，原告於該選區第四六二投開票所得到四
    百零二票，被告得到四百零三票，原告以一票之差落選等情，業據其提出九十一
    年彰化縣鄉鎮市民代表暨村里長選舉溪湖鎮第四六二投開票所報告表照片、九十
    一年彰化縣村里長選舉溪湖鎮選舉結果統計表為證，且為被告所不爭執，自堪信
    原告此部份之主張為真實。
四、按選舉票有下列情事之一者無效：(一)不用選舉委員會製發之選舉票者。(二)圈二人
    以上者。(三)所圈地位不能辨別為何人者。(四)圈後加以塗改者。(五)簽名、蓋章、按
    指印、加入任何文字或劃寫符號者。(六)將選舉票撕破致不完整者。(七)將選舉票污
    染致不能辨別所圈選為何人者。(八)不加圈完全空白者。(九)不用選舉委員會製備之
    圈選工具者；公職人員選舉罷免法第六十二條第一項定有明文。查本院於九十一
    年七月十八日會同兩造、溪湖鎮公所承辦人員及彰化縣選舉委員會人員，勘驗九
    十一年彰化縣村里長選舉溪湖鎮太平里第四六二投開票所選票結果，經點算被告
    所得票數為四百零三票，原告所得票數為四百零二票無訛，本院並依兩造之請求
    ，分別就原、被告之有效票中，取出較有爭議者各四張彌封後帶回附卷，有勘驗
    筆錄足稽。而觀諸卷附被告之有效選票四張，或沾染印泥，或戳記逸出於欄位以
    外，然均不致影響圈選結果之判斷，其為有效票，自屬灼然；至原告之有效票四
    張，其中之一圈選位置雖涵蓋一號（即被告）、二號（即原告）候選人公共空間
    ，惟並未越入一號候選人欄格線之內，另一選票中雖於三號候選人陳建霖欄位內
    有一模糊印記，然其污染程度輕微，足資判定並無同時圈選陳建霖之意甚明，餘
    之二張圈選位置均明確落在二號候選人即原告之欄位內，且無因污染而致不能辨
    別所圈選為何人之情形，均核與公職人員選舉罷免法第六十二條第一項各款所列
    無效票之情形不符，而皆為有效票，殆無疑義，且兩造就上開認定結果，均無異
    議，則本件應予審究者，惟自鎮民代表票箱中取出屬於被告之十八張選票是否為
    有效票而已。經查，證人即第四六二投開票所監票員楊正州、李欽詩及主任管理
    員陳秋東、主任監察員楊孟泰，均於本院結證稱：每次選舉都有選民投錯票箱，
    依慣例錯投票箱並無關選票之效力，選票有效、無效是依圈選情形認定等語明確
    ，再經本院向彰化縣選舉委員會函詢結果，亦認：投票人如誤將投予里長之票置
    於鎮民代表票箱中，除有公職人員選舉罷免法第六十二條第一項各款所定情形外
    ，應屬里長選舉之有效票等語，亦有該會九十一年十月十一日彰選一字第○九一
    一二○一七二五○號函在卷足參，綜上，前揭自鎮民代表票箱中取出之十八張選
    票既經選舉人明確表明選投被告，復無公職人員選舉罷免法第六十二條第一項所
    定無效情形，自應為有效之認定，茲該投開票所選務人員將十八張選票計入被告
    之有效票，自無不合。此外，原告復未能舉證證明被告之當選票數有何不實致影
    響選舉之結果，則其主張，不足為採。
五、綜上，本件彰化縣選舉委員會之選務人員對兩造之無效票及有效票之認定均無違
    誤，選舉之結果並未受影響，是原告依公職人員選舉罷免法第一百零三條之規定
    ，訴請宣告被告當選無效，自無理由，應予駁回。
據上論結，本件原告之訴為無理由，依民事訴訟法第七十八條，判決如主文。
中　　　華　　　民　　　國　　九十一　　年　　 十一　 月　  二十九　　　日
                                    臺灣彰化地方法院選舉法庭
~B審判長　法　　　官　羅培昌
~B　　　　法　　　官　黃倩玲
~B　　　　法　　　官  周莉菁
右為正本係照原本作成。
如對本判決上訴，應於判決送達後二十日內向本院提出上訴狀。
中　　　華　　　民　　　國　　九十一　　年　　 十一　 月　  二十九　　　日
~B　　　　法院書記官　張清秀
